---
title: "比率の差の検定"
output: html_notebook
---

### 母比率と比較値の差の$z$検定(両側検定)

母比率と比較値の差の$z$検定を行うためには, BSDAパッケージのz.test()関数を利用する.

受験者8920人のうち470人合格するのは, 6.79%と異なるかを検定する.

```{r}
library(BSDA)
female <- c(rep(0, 8450),
            rep(1, 470))
BSDA::z.test(x = female, 
             mu = 6.79, 
             sigma.x = sqrt(mean(female) * (1 - mean(female))),
             alternative = "two.sided",
             conf.level = .99)
```

### 母比率と比較値の差の$z$検定(片側検定)

片側検定を行うには, alternativeの引数で"less" もしくは "greater"を指定する.

```{r}
z.test(x = female, 
             mu = 6.79, 
       sigma.x = sqrt(mean(female) * (1 - mean(female))),
       alternative = "less",
       conf.level = .99)
```

### 適合度の$\chi^2$検定

適合度の$\chi^2$検定を行うには, chisq.test()関数を利用する.

```{r}
chisq.test (x = c(470, 8450), 
            p = c(0.0679, (1 - 0.0679)))
```


### 母比率と比較値の差の$F$検定

母比率と比較値の差の$F$検定を行うには, exactciパッケージのbinom.exact()関数を利用する.
tsmethod = "central"を指定することで, Clopper and Pearsonの方法でp値と信頼区間を算出する.

Rにデフォルトで格納されているbinom.test()関数は$p$値の計算方法と95%信頼区間の計算方法が異なるので利用しない.

```{r}
install.packages("exactci")
library(exactci)
exactci::binom.exact(x = 470, n = 8920, p = 0.0679,
                     alternative = "two.sided",
                     tsmethod = "central", 
                     conf.level = .99)
```

### 対応のないデータにおける母比率の差のフィッシャーの正確検定

対応のないデータにおける母比率の差のフィッシャーの正確検定を行うには, exact2x2パッケージのfisher.exact()関数を利用する.
第1引数に検定をしたいクロス集計表を行列で与える.

```{r}
install.packages("exact2x2")
library(exact2x2)
Pass <- matrix(c(15, 5, 85, 60), nrow = 2)
fisher.exact(x = Pass,
             alternative = "greater",
             tsmethod="minlike")
```

### 対応のないデータにおける独立性の$\chi^2$検定

対応のないデータにおける母比率の差のフィッシャーの正確検定を行うには, chisq.test()関数を利用する

```{r}
chisq.test(Pass)
```

### 対応のあるデータ(時系列)における母比率の差のマクネマー検定

対応のあるデータ(時系列)における母比率の差のマクネマー検定を行うには, mcnemar.test()関数を利用する.

```{r}
News <- matrix(c(25, 5, 15, 55), nrow = 2)
mcnemar.test(x = News, correct = TRUE)
```
