---
title: "ggplot2 パッケージによる作図入門"
output: html_notebook
---

### 重ね書きのイメージ

ggplot2パッケージは重ね書きです.
そのイメージを掴むために, 重ね書きのステップに分けてグラフを描いてみましょう.

まずは, 下地を作ります.
ggplot()関数で白(グレー)の下地を用意します.
第一引数にプロットするデータを指定します(後で指定も可能).
第二引数のmapping=aes()でどの列をx軸やy軸にプロットするのかを指定します.
なお、dataやmapping,x,yは順番を変えなければ省略可能です.
    
```{r}
library(ggplot2)
ggplot(data = iris,
       mapping = aes(
         x = Petal.Length
         )
       )
```

次にヒストグラムを作成し, プロットします.
ヒストグラムを追加するには用意した下地とgeom_histogram()を+でつなぎます.

```{r}
ggplot(data = iris,
       mapping = aes(
         x = Petal.Length
         )) +
  geom_histogram()
```

そして, 4行目にy = ..density..を追加し, y軸を割合に変更します.
5行目にfill = "blue"を追加し, ヒストグラムに色を付けます.
また, ヒストグラムを描画した図にgeom_density()で密度曲線を追加しましょう.
引数のalphaは密度曲線の中の透明度を表します.
今回は0%を指定して透明にしました.

```{r}
ggplot(data = iris,
       mapping = aes(
         x = Petal.Length,
         y = ..density..)) +
  geom_histogram(fill = "blue") +
  geom_density(alpha = 0)
```

論文に載せやすいように背景は白くしましょう.
theme_classic()で背景を白く, 重要でない線はなくすなど行います.

```{r}
ggplot(data = iris,
       mapping = aes(
         x = Petal.Length,
         y = ..density..)) +
  geom_histogram(fill = "blue") +
  geom_density(alpha = 0) +
  theme_classic()
```

最後にタイトルをつけます.
タイトルはggtitle()で指定できます.
タイトルの文字列はダブルクオーテーション(")で囲みます.
RStudio Cloud上で日本語フォントを利用する方法は後述します.

```{r}
ggplot(data = iris,
       mapping = aes(
         x = Petal.Length,
         y = ..density..)) +
  geom_histogram(fill = "blue") +
  geom_density(alpha = 0) +
  theme_classic() +
  ggtitle("histogram and density")
```

### 1枚のグラフにカテゴリーごとのヒストグラムを描く

1枚のグラフにカテゴリーごとのヒストグラムを描いてみましょう.
aes(fill= Category)とすることでカテゴリーごとに色分けができます.
また, geom_histogram(position = "identity")とすると1つの図の中でカテゴリーごとにヒストグラムが描けます.

```{r}
ggplot(data = iris,
       mapping = aes(
         x = Petal.Length,
         y = ..density..,
         fill = Species)) +
  geom_histogram(
    position = "identity",
    alpha = 0.5) +
  geom_density(alpha = 0)
```

### 別々のグラフにカテゴリーごとのグラフを描く

別々のグラフにカテゴリーごとのグラフを描いてみましょう.
facet_wrap(~Category)とすることで, 別々の図にカテゴリーごとのヒストグラムを描けます.
scales = "free"でx軸やy軸をそれぞれのカテゴリーに最適化します.

```{r}
ggplot(iris,
       aes(Petal.Length,
           ..density..,
           fill = Species)) +
  geom_histogram() +
  geom_density(alpha = 0) + 
  facet_wrap(~Species,
             scales = "free")
```

### 日本語を含んだグラフ

RStudio Cloudは日本語に弱いですが, 完全にできないわけではありません.

日本語を含んだグラフをRStudio Cloudで描くには, showtextパッケージを利用し, 日本語のフォントをGoogleからダウンロードして指定します.
ここでは, Noto Sans JPフォントを利用します.

googleが公開しているフォントは各自で好きなものを選択してください．
https://fonts.google.com/

```{r}
install.packages("showtext")
library(showtext)
font_add_google("Noto Sans JP", "noto")
showtext_auto()
```

ggplot2でグラフを描き, theme内でbase_family = "noto"とし, Noto Sans JPフォントを画像内で利用することを宣言します.
その後, ggsave()関数を利用して保存し, Markdown記法で画像を呼び出します.
showtextパッケージはRStudioのViewerと相性が悪いため, 一度保存するとうまくいきます.
図番号などをつけたい場合は$LaTeX$記法を使うのが便利です.

```{r}
p <- ggplot(data = iris,
       mapping = aes(
         x = Petal.Length
         )) +
  geom_histogram() +
  ggtitle("ヒストグラム") +
  theme_classic(base_family = "noto")
 
ggsave(here("figure","figure-jp.pdf"),
       p)
```

![](`r here("figure", "figure-jp.pdf")`) 


ggplot2を利用した作図方法の概要は以上です.
