---
title: "R Notebook"
output: html_notebook
---

### 利用するデータ

今回はRにデフォルトで格納されているsleepというデータセットを利用する.

10人の患者に対して薬を投与して, 睡眠時間を計測したデータ.
2種類の薬を投与してその結果を比較している.
本来は対応のある2群の検定用のデータであるが, 便宜上対応のない2群の検定にも利用する.

```{r}
names(sleep)
```

### データの構造

データを利用する前にデータの構造をstr()関数で把握する.
extra列に睡眠時間の増減が, group列に投与した薬が, IDに患者のIDが振られている.

```{r}
str(sleep)
```

### データの前処理

今回は薬1をコントロール群, 薬2をトリートメント群とする.

効果量の計算上, コントロール群を1, トリートメント群を2にgroupの値を修正する.

列の操作をするために, dplyr::mutate()関数を利用する.
第2引数と第3引数で同じ列名を指定した場合には, 第2引数で変換した結果をさらに第3引数で扱うことができる.

後の説明のために, xとyというオブジェクトにdplyr::filterを利用して, groupが1である行と2である行をそれぞれ選択して格納している.

```{r}
library(dplyr)
sleep <- mutate(sleep,
                group = as.numeric(group),
                group = 2 - group,
                group = as.factor(group))
x <- dplyr::filter(sleep, group == 0)
y <- dplyr::filter(sleep, group == 1)
```


### データの記述統計量を確認

データの記述統計量を確認するには, summary()関数を利用する

```{r}
summary(sleep)
```


### データの描画

2群を比較する際には箱ひげ図を描くのがわかりやすい.
差があるデータのように見える.

```{r}
library(ggplot2)
ggplot(data = sleep) +
  aes(x = group, 
      y = extra, 
      fill = group) +
  geom_boxplot()
```

###

対応のあるデータの場合にはポイント同士を線で結んでも差がわかりやすい.
同じユニット同士を線で結ぶには, geom_line()関数の中でaes(group = ID)を指定する.

```{r}
ggplot(data = sleep) +
  aes(x = group, 
      y = extra, 
      colour = group) +
  geom_point() +
  geom_line(aes(group = ID),
            colour = "lightgray")
```

### 平均値と比較値との差のz検定

z検定を行うためには, BDSAパッケージのz.test()関数を利用
引数のxに検定したいデータ(ベクトル), muに比較値, sigma.xに標準偏差を指定する.

sigma.xは母分散が未知で大標本の場合にも必要

```{r}
install.packages("BSDA")
library(BSDA)
BSDA::z.test(x$extra, mu = 10, sigma.x = sd(x$extra), 
             alternative = "two.sided", 
             conf.level = 0.95)
```

### 結果の読み方

まず, One-sample z-Testと1標本に対して, z検定が行われたことが示される.
data:に分析に利用したデータが示される.
ここではxというオブジェクト.

3行目にz =でz値が, p-valueにp値が示されている.
そして, alternative hypothesis: true mean is not equal to 10と対立仮説は母平均が帰無仮説である10と一致しないことであったことが示される.

95 percent confidence intervalにデータの95%信頼区間が示される.

### 帰無仮説が受容される場合

比較値に平均を入れるとz値やp値, 帰無仮説の値が変化する.
それ以外は変化しない.

```{r}
z.test(x$extra, 
       mu = mean(x$extra), sigma.x = sd(x$extra), 
       alternative = "two.sided", conf.level = 0.95)
```

### 平均値と比較値との差のt検定

t検定を行うためには, デフォルトで格納されている(正確にはstatsパッケージ)t.test()関数を利用する.
引数のxに検定したいデータ(ベクトル), muに比較値を指定する.

z.test()関数と異なり, 標準偏差は自動では計算してくれる.
結果の読み方はt.test()関数と同じ.

```{r}
t.test(x = x$extra, mu = 0, 
       alternative = "two.sided", conf.level = 0.95)
```

### 等分散性の検定

等分散性の検定を行うためには, var.test()関数を実行する.

今回は等分散であるとの帰無仮説を棄却できないため, 帰無仮説を受容する(等分散であるとみなす).

```{r}
var.test(x = x$extra, y = y$extra,
         alternative = "two.sided", conf.level = 0.95)
```

### 等分散性の検定の別の書き方

オブジェクトを分けずとも当分散性の検定を実行できる.
formula =における~の前に検定を行いたい列, ~の後に群を示す列を指定する.
dataという引数で利用するデータセットを指定する.

以下t検定も同様に記述する

```{r}
var.test(formula = extra ~ group, data = sleep)
```

### 対応のない平均値の差のt検定(等分散)

対応がなく, 等分散なデータにおける平均値の差のt検定を行うには, t.test()関数の中で, paired = FALSE, var.equal = TRUEを指定する.

```{r}
t.test(extra ~ group, data = sleep, 
       paired = FALSE, var.equal = TRUE,
       alternative = "two.sided", conf.level = 0.95)
```

### 対応のない平均値の差のt検定(非等分散)

対応がなく, 等分散でないデータにおける平均値の差のt検定を行うには, t.test()関数の中で, paired = FALSE, var.equal = FALSEを指定する.


```{r}
t.test(extra ~ group, data = sleep, 
       paired = FALSE, var.equal = FALSE,
       alternative = "two.sided", conf.level = 0.95)
```

### 対応のない2群のHedgesのd

効果量を計算するためにはいくつかパッケージがあるが, 今回はeffectsizeパッケージを利用する.

Hedgesのdを計算するには, choens_d()関数を利用する.
paired = FALSEで対応のない2群の分析ができる.

```{r}
install.packages("effectsize")
library(effectsize)
effectsize::cohens_d(extra ~ group, data = sleep,
                     paired = FALSE)
```

### 対応のない2群のHedgesのg

- Hedgesのdからバイアスを補正するために, 補正係数$(1 - \frac{3}{4(n_x + n_y) - 9} )$をかけたHedgesのgを計算するには, hedges_g()関数を利用する.

```{r}
hedges_g(extra ~ group, data = sleep, paired = FALSE)
```

### 対応のない2群のGlassの$\Delta$

Glassの$\Delta$を利用するには, glass_delta()関数を利用する.

```{r}
glass_delta(extra ~ group, data = sleep)
```

### 対応のある平均値の差のt検定

対応があるデータにおける平均値の差のt検定を行うには, t.test()関数の中で, paired = TRUEを指定する.

```{r}
t.test(extra ~ group, data = sleep, 
       paired = TRUE,
       alternative = "two.sided", conf.level = 0.95)
```

### 対応のある2群の効果量

対応のある2群の効果量を計算するには, cohens_d()関数の引数でpaired = TRUEを指定する.

```{r}
cohens_d(extra ~ group, data = sleep, paired = TRUE)
```