---
title: "ベイズ推定法"
output: html_notebook
---

### 注意事項

ベイズ推定法を行うためには確率的プログラミング言語を利用するのが望ましい.
しかし, インストールにやや難があり(特に最新のstanをRで扱うためのrstanパッケージのインストールは苦戦する), MCMCpackパッケージを利用する.

lm()関数などと同様な記法で書けるため, 負担は少ないがモデルの拡張(つまりよく複雑なモデル)を考えたい場合には予めstanなどに慣れておくことを推奨する.

### 利用するデータ

今回もmtcarsデータを利用する.
解釈の方法などは基本的にこれまでの回帰分析と同じ.

### ベイズ推定

ここではMCMCpackパッケージのMCMCregress()関数を利用する.
はじめの1000回はバーンイン区間として, 事後分布には採用せず, その後の5000回分を利用することを指定する.

```{r}
install.packages("MCMCpack")
library(MCMCpack)
mc1 <- MCMCregress(mpg ~ disp, data = mtcars,
                   burnin = 1000, mcmc = 5000, chain = 4,
                   seed = 1111)
```

### 結果の表示

summary()関数を利用して結果を概観する.
1.と書かれたところに事後分布の要約が示される.
2.と書かれたところに事後分布の分位点の情報が示される.
等裾信頼区間を利用するなら, 2.5%点から97.5%点に注目し, 仮説検定の文脈で考えれば, この区間が0を跨いでいないことが重要.

```{r}
summary(mc1)
```

### MCMCサンプルの図示

MCMCサンプルをplot()関数を用いて図示する.
左側のトレースプロットの縦軸が右側の事後分布の横軸に対応している.

```{r}
plot(mc1)
```

### 複数チェーンの実行

$\hat{R}$を算出するために複数チェーン実行する.

```{r}
mc2 <- MCMCregress(mpg ~ disp, data = mtcars,
                   burnin = 1000, mcmc = 5000,
                   seed = 2222)
mc3 <- MCMCregress(mpg ~ disp, data = mtcars,
                   burnin = 1000, mcmc = 5000,
                   seed = 3333)
```


### 収束判定

まずmcmc.list()関数で, MCMCサンプルを1つにまとめ, gelman.diag()関数で, $\hat{R}$を計算する.
ここではすべての値が1.1以下なので収束したと判断できる.

```{r}
gelman.diag(mcmc.list(mc1,
                      mc2,
                      mc3))
```
